【裁判字號】    95,易,1225
【裁判日期】    950830
【裁判案由】    贓物
【裁判全文】
臺灣板橋地方法院刑事判決              95年度易字第1225號
公  訴  人  臺灣板橋地方法院檢察署檢察官
被      告  丙○○
上列被告因贓物案件，經檢察官提起公訴（95年度偵字第12284
號），本院判決如下：
    主  文
丙○○收受贓物，累犯，處有期徒刑伍月，如易科罰金，以佰
元折算壹日。
    事  實
一、丙○○前因竊盜案件，經本院於民國94年5 月23日以94年度
    簡字第2034號簡易判決判處有期徒刑6 月，於94年6 月23日
    確定，甫於94年11月17日以易科罰金執行完畢（於本案構成
    累犯）。詎丙○○猶不知悔改，明知其友人施河橋（由檢察
    官另行處理）於民國95年5 月5 日凌晨1 時許，在臺北縣文
    化路某處，所交付之車身引擎號碼為ET293133號（係車牌號
    碼QHO-490 號機車之車身，為乙○○所有，於95年2 月26日
    23時許，在臺北縣中和市○○路○段37號前失竊），懸掛車
    牌號碼QB7-217 號（係車牌號碼QB7-217 號機車之車牌，為
    甲○○所有，於95年5 月5 日某時，在臺北縣土城市○○路
    ○段168 號前失竊）之機車，係屬來源不明之贓物，竟基於
    收受贓物之犯意，予以收受，並供作代步之用。嗣於95年5
    月8 日18時50分許，為警在臺北縣永和市○○路338 號前查
    獲，並扣得上開贓車1 輛（前開車身引擎號碼ET293133號機
    車及QB7-217 號車牌號碼1 面，分別經警發交甲○○、乙○○領回）。
二、案經臺北縣政府警察局永和分局報告臺灣板橋地方法院檢察
    署檢察官偵查起訴。
    理  由
壹、程序部分：
一、按被告以外之人於審判外之陳述，雖不符刑事訴訟法第159
    條之1 至第159 條之4 之規定，而經當事人於審判程序同意
    作為證據，法院審酌該言詞陳述或書面陳述作成時之情況，
    認為適當者，亦得為證據；當事人、代理人或辯護人於法院
    調查證據時，知有刑事訴訟法第159 條第1 項不得為證據之
    情形，而未於言詞辯論終結前聲明異議者，視為有前項之同
    意，刑事訴訟法第159 條之5 亦有明文。查證人即被害人甲○○、乙○○於警詢時所為之陳述，及其等二人所出具之贓
    物認領保管單2 紙、車輛竊盜、車牌失竊資料個別查詢報表
    - 查詢車牌認可資料2 份，雖係被告以外之人於審判外之言
    詞及書面陳述，而屬傳聞證據，惟被告迄於言詞辯論終結前
    未就此部分之證據能力聲明異議，揆諸上開規定，應視為被
    告已同意上開各該證據得作為證據，而本院審酌上開各該證
    據均非屬非法取得之證據，並無證據力明顯過低之情形，自
    有證據能力。
二、另現場及贓物照片6 幀係使用科學儀器客觀紀錄外在環境及
    物體現象之證據資料，並非透過人之意思活動予以傳達之證
    據，性質非屬供述證據，自無傳聞法則排除之問題，具有證
    據能力。
貳、實體部分：
一、訊據被告丙○○固不否認有於上揭時、地，向施河橋借用、
    收受懸掛QB7-217 號車牌號碼，引擎號碼為ET293133號機車
    ，並於同年5 月8 日18時50分許騎乘上開機車為警查獲之事
    實，惟矢口否認有何收受贓物犯行，辯稱：伊於95年5 月5
    日與施河橋飲酒後，施河橋與友人一起坐車回家，伊就向施
    河橋借用機車騎用，施河橋並稱於2 日後會至伊住處取回該
    車，伊不知道所騎的是贓車云云。惟查：
（一）被告丙○○所騎乘之於95年5 月8 日18時50分許，在臺北
      縣永和市○○路338 號前為警查獲之懸掛車牌號碼QB7-21
      7 號機車，其車身（引擎號碼ET293133），原係懸掛QHO-
      490 號機車號牌，屬被害人乙○○所有，於95年2 月26日
      23時許，在臺北縣中和市○○路○段37號前遭竊，另上開
      車身懸掛之QB7-217 號號牌1 面，屬被害人甲○○所有，
      於95年5 月5 日於臺北縣土城市○○路○段168 號前遭竊
      乙節，業據被害人乙○○、甲○○於警詢時指述甚詳，並
      有贓物認領保管單2 紙、車輛竊盜、車牌失竊資料個別查
      詢報表- 查詢車牌認可資料2 份在卷可稽，足見上開引擎
      號碼ET293133號車身暨所懸掛之QB7-217 號號牌，確係失
      竊之贓物至明。
（二）被告雖以前詞置辯，然按一般騎用機車者，應隨身攜帶備
      妥車輛行車執照，以供交通警察盤檢查驗，此為現行道路
      交通管理處罰條例第14條、第85條所規定，亦為一般人所
      熟知之交通常識。查被告自承：伊和施河橋不熟，也不清
      楚他的地址，施河橋平時並無工作等語（詳95年度偵字第
      1228 4號卷第49頁、第89頁），足見被告與施河橋彼此間
      並非熟稔。其次，被告於向施河橋借用機車時，並未向施
      河橋索取機車之行車執照等證件乙節，業據被告供稱在卷
      （詳本院卷第17頁），被告向一位並非深交熟識又不常往
      來，且無工作之友人借用機車時，竟未索取行車執照或機
      車來源證件，以備交通警察盤查攔檢時查驗，顯與機車騎
      士應有之交通常識與經驗常規有違。況且現今市○○○○○路不明之車輛，已為社會上大多數人所認知，則在向他
      人借用車輛時，理當謹慎為之，是被告對於該機車係屬贓
      物之事實，殊難諉為不知，堪認被告對系爭機車來路不明
      乙節有所認識，惟仍決意向施河橋借用，其有收受贓物之
      犯意，亦堪認定。被告辯稱不知係贓車云云，顯係卸飾之
      詞，不足採信。
二、查被告行為後，刑法業於94年2月2日修正公布，95年7月1日
    起施行，其中與本件有關部分之第2 條、第41條、第47條均
    業已修正。按「行為後法律有變更者，適用行為時之法律，
    但行為後之法律有利於行為人者，適用最有利於行為人之法
    律」，修正後刑法第2 條第1 項定有明文。此條規定係規範
    行為後法律變更所生新舊法律比較適用之準據法，本身尚無
    新舊法比較之問題，於新法施行後，應一律適用新法第2 條
    第1 項之規定，為「從舊從輕」之比較，先予敘明。再按本
    次法律變更，比較時應就罪刑有關之共犯、未遂犯、想像競
    合犯、牽連犯、連續犯、結合犯，以及累犯加重、自首減輕
    暨其他法定加減原因（如身分加減）與加減例等一切情形，
    綜其全部罪刑之結果而為比較（最高法院95年5 月23日95年
    度第8 次刑庭會議決議參照）。茲就本件新舊法比較結果說
    明如下：
(一)修正刑法係自95年7 月1 日起施行，在此之前，刑法分則編
    有關罰金刑之貨幣單位係銀元；且依刑法分則編應處罰金者
    ，應適用罰金罰鍰提高標準條例第1 條、第4 條之規定，亦
    即應按各該具體條文制定或修正之時間先後，定其提高之倍
    數。惟被告行為後，刑法施行法增訂第1 之1 條，於95年6
    月14日經總統公布，並自同年7 月1 日起施行；該條規定：
    「中華民國94年1 月7 日刑法修正施行後，刑法分則編所定
    罰金之貨幣單位為新臺幣。94年1 月7 日刑法修正時，刑法
    分則編未修正之條文定有罰金者，自94年1 月7 日刑法修正
    施行後，就其所定數額提高為30倍。但72年6 月26日至94年
    1 月7 日新增或修正之條文，就其所定數額提高為3 倍」。
    亦即自95年7 月1 日起，刑法分則編所定罰金之貨幣單位，
    由原來之銀元改為新臺幣；且94年1 月7 日刑法修正時，刑
    法分則編未修正之條文定有罰金者，自95年7 月1 日起，有
    關罰金之數額提高為30倍。本案被告係犯刑法第349 條第1
    項之收受贓物罪，該罪有罰金刑之處罰，且未經修正，依增
    訂刑法施行法第1 之1 條之規定，其罰金以新臺幣為單位，
    數額應提高30倍。此規定因屬前揭罰金罰鍰提高標準條例第
    一條但書所稱之「法律已依一定比率規定罰金或罰鍰之數額
    或倍數」，自應優先適用，另修正後刑法第33條第5 款亦已
    將罰金刑調整為新臺幣1,000 元以上，以百元計算，故依前
    述標準換算後，本條項罰金刑度部分已變更為「新臺幣30,0
    00元以下，新臺幣1,000 元以上」，然依被告行為時之刑罰
    法律，即罰金罰鍰提高標準條例第1 條前段及修正前刑法第
    33條第5 款規定之罰金最低額銀元1 元計算，該罪之罰金刑
    最高為銀元1,000 元，最低額為銀元1 元，若換算為新臺幣
    ，最高額雖與新法同為新臺幣30,000元，然最低額僅為新臺
    幣3 元。因此，比較上述修正前、後之刑罰法律，自以被告
    行為時關於科處罰金刑之法律較有利於被告。
(二)另刑法第41條第1 項前段有關易科罰金折算標準之規定，95
    年7 月1 日起施行之新刑法修正為：「犯最重本刑為五年以
    下有期徒刑以下之刑之罪，而受六個月以下有期徒刑或拘役
    之宣告者，得以新臺幣一千元、二千元或三千元折算一日，
    易科罰金」，而依修正前同條項（「得以銀元一元以上三元
    以下折算一日，易科罰金」）及修正前罰金罰鍰提高標準條
    例第2 條（現已刪除）規定，就其原定數額提高為100 倍折
    算1 日，則係以銀元100 元至300 元折算1 日，經折算為新
    臺幣幣值後，以新臺幣300 元至900 元折算1 日。是比較修
    正前後之易科罰金折算標準，自以行為時即修正前之規定，
    較有利於被告。
(三)刑法47條有關累犯之規定，修正前規定：「受有期徒刑之執
    行完畢，或受無期徒或有期徒刑一部之執行而赦免後，5 年
    以內再犯有期徒刑以上之罪者，為累犯，加重本刑至2 分之
    1 」，而修正後則規定：「受執刑之執行完畢，或一部之執
    行而赦免後，5 年以內故意再犯有期徒刑以上之罪者，為累
    犯，加重本刑至2 分之1 」，比較新舊法之結果，行為時之
    舊法對於被告並無不利。
(四)綜上，前揭刑法施行法第1 條之1 之增訂及刑法第33條第5
    款之修正，乃係刑法分則編各罪所定罰金刑之刑罰法律效果
    之變更，前揭刑法第41條第1 項前段、第47條等規定之變更
    ，乃係科刑規範事項之變更，自應依刑法第2 條第1 項規定
    ，為新舊法之比較，而經比較新舊法之結果，修正後之規定
    並未對被告較為有利，是應整體適用行為時修正前之刑法之
    相關規定。
三、核被告丙○○所為，係犯刑法第349條第1項之收受贓物罪。
    又被告前有如事實欄所載之犯罪科刑及刑之執行情形，有臺
    灣高等法院被告前案紀錄表1 份在卷可稽，其於有期徒刑執
    行完畢後5 年內，再犯有期徒刑以上刑之本罪，為累犯，應
    依修正前刑法第47條規定，加重其刑。爰審酌被告之行為增
    加警方與被害人追索贓物之困難，同時亦助長竊盜歪風，犯
    罪之動機、目的、手段、所生危害及犯後態度等一切情狀，
    量處如主文所示之刑，並依修正前刑法第41條第1 項前段及
    修正前罰金罰鍰提高標準條例第2 條之規定，諭知易科罰金
    之折算標準，以資懲儆。
據上論斷，應依刑事訴訟法第299 條第1 項前段，刑法第2 條第
1 項前段、第349 條第1 項、修正前刑法第47條、修正前刑法第
41 條 第1 項前段，罰金罰鍰提高標準條例第1 條前段、修正前
罰金罰鍰提高標準條例第2條，判決如主文。
本案經檢察官涂永欽到庭執行職務。
中    華    民    國    95    年    8     月    30    日
                  刑事第十七庭審判長法  官
                                    法  官
                                    法  官 鄭
以上正本證明與原本無異
如不服本判決應於送達後10日內向本院提出上訴狀
                                書記官  呂紹明
中    華    民    國    95    年    8     月    30    日
附錄本案論罪科刑法條全文：
刑法第349條：
收受贓物者，處三年以下有期徒刑、拘役或五百元以下罰金。
搬運、寄藏、故買贓物或為牙保者，處五年以下有期徒刑、拘役
或科或併科一千元以下罰金。
因贓物變得之財物，以贓物論。


司法院資訊處製作；財團法人民間司法改革基金會備份。
